【裁判字號】    99,訴,448
【裁判日期】    990603
【裁判案由】    給付買賣價金
【裁判全文】
臺灣臺南地方法院民事判決               99年度訴字第448號
原      告  專誠不動產仲介經紀有限公司
法定代理人  乙○○
訴訟代理人  丙○○
被      告  甲  ○
訴訟代理人  賴鴻鳴律師
            黃俊達律師
            蘇文斌律師
            粘怡華律師
上列當事人間請求給付買賣價金事件，經本院於民國99年5月20
日言詞辯論終結，判決如下：
    主  文
原告之訴駁回。
訴訟費用新台幣8,150元由原告負擔。
    事實及理由
一、原告方面：
（一）聲明：被告應給付原告新台幣（下同）750,000元，及自
      支付命令送達之翌日起至清償日止，按週年利率百分之5
      計算之利息。
（二）陳述：
    一緣被告前與原告簽訂委託銷售契約，並委託原告銷售座落
      於台南縣永康市○○段第5265地號之土地，雙方除約定委
      託銷售價格為1,350萬元外，另約定如買方出價高於1,250
      萬元時，則由仲介公司代為收受訂金；且約定甲方（即被
      告）如買方簽署購屋承諾書後，甲方拒絕與買方簽訂買賣
      契約書或因可歸責甲方之事由致買方解除買賣契約者，除
      視為乙方已完成仲介之義務外，甲方應支付乙方委託銷售
      總價百分之6之價額。
    二詎其後原告於民國98年12月17日之約定期限內依雙方之約
      定將系爭不動產賣出後，隨即通知被告出面辦理不動產買
      賣簽約書面事宜，惟屢經原告多方催促，被告均拒絕出面
      辦理後續簽約事宜，而因被告拒絕出面與買方訂約，致買
      方已解除本件買賣契約。是被告依上開委託銷售契約第五
      條之約定，應給付銷售總價百分之六價額合計共750,000
      元（計算式：12,500,0006％＝750,000），迄今仍分文
      未償。屨經原告多方催促，被告始終拒絕支付
    三又原告與被告及不動產買方所簽訂之契約書，均係以中信
      房屋所製作之定型化契約為之，惟此係因原告為房屋仲介
      業者，由於現今房屋仲介趨勢係著重於資訊流通與品牌建
      立，故各別房仲業者多與大型房屋仲介業者加盟，而由加
      盟主之房仲業者提供定型化契約及相關房仲訊息予加盟房
      仲業者。此為現今之房仲業普遍之經營模式。而原告為中
      信房屋之加盟公司，與中信房屋訂有加盟授權契約，並經
      中信房屋授權得使用「中信房屋」之服務標章及蓋印有其
      服務標章之定型化契約書。是與客戶間所使用之契約書，
      均係由中信房屋提供，惟亦僅止於使用「中信房屋」之服
      務標章及蓋印有其服務標章之定型化契約書與客戶發約而
      已，實際簽約者，仍為原告「專誠不動產仲介經紀有限公
      司」，並非中信房屋，併此敘明。
（三）證據：提出委託銷售契約書影本、附停止條件定金委託書
      影本、存證信函影本、買方書立之定金取回書影本、中信
      房屋加盟店授權證書影本各一件為證。
二、被告方面：
（一）聲明：求為判決：原告之訴駁回。並陳明如受不利判決，
      請准宣告供擔保免予假執行。
（二）陳述：
    一原告起訴主張被告前與原告簽訂委託銷售契約，委託原告
      銷售坐落於台南縣永康市○○段第5265地號之土地，嗣原
      告於98年12月17日於約定期限內將系爭不動產賣出後，經
      原告多次通知被告出面辦理系爭不動產買賣簽約書面事宜
      ，被告均拒絕出面辦理簽約，致買方解除本件買賣契約，
      為此原告依兩造間之委託銷售契約第5條第2項第3款 之約
      定，請求被告給付75萬元。
    二被告就兩造間前於98年9月29日與原告簽訂委託銷售契約
      ，委託原告銷售上開土地一事，固不爭執，惟被告並未有
      何違反系爭委託銷售契約之情事，茲說明如下：
    (一)按買方依第壹部分第四條第一項簽署「購屋承諾書」後，
      甲方拒絕與買方簽定買賣契約書，甲方應支付乙方委託銷
      售總價的百分之六（其中百分之四為服務報酬、百分之二
      為違約金），系爭委託銷售契約第五條第一項第三款定有
      明文。
    (二)查本件原告以被告於原告覓得買方即訴外人施慶明後，即
      多次通知被告出面辦理不動產買賣事宜，被告均拒絕辦理
      為據，認被告有違反系爭委託銷售契約第5條第1項第3款
      之規定，然依系爭委託銷售契約之規定可知，必以買方已
      簽署「購屋承諾書」後，甲方拒絕與買方簽定買賣契約書
      時，甲方始應支付違約金，而本件原告所提出之附件二，
      係訴外人施慶明與原告所簽訂之「附停止條件定金委託書
      」，並非購屋承諾書，且自附停止條件定金委託書之內容
      以觀，其僅係原告接受訴外人施慶明之委託欲與原告斡旋
      購買上開土地之性質，核與買方承諾以賣方出具之條件、
      金額購買土地之購屋承諾書性質不同，是以，原告既尚未
      談定買賣雙方購買上開土地之條件、金額，自難僅憑原告
      接受買方斡旋即認被告有違反系爭委託銷售契約之行為。
    (三)又查被告與原告就上開土地所約定之銷售總價為1,350萬
      元整，有系爭委託銷售契約第壹部分第二條可證，而觀之
      原告與訴外人施慶明所簽訂之附停止條件定金委託書，其
      中承購總價為1,250萬元，明顯可知被告所委託銷售價格
      ，與訴外人所欲承購之價格間，尚有100萬元之差距，益
      證被告拒絕與買方簽定買賣契約書乃因雙方就上開土地之
      買賣價金多寡，尚未達成合意所致，被告自無出面辦理後
      續簽約之義務，原告起訴所指被告有違反系爭委託銷售契
      約之事，顯屬無稽。
三、兩造不爭執事項及爭執內容：
（一）不爭執事項：
    一被告於98年9月29日與已加盟中信房屋仲介股份有限公司
      之原告簽訂專任委託銷售契約書，委託原告代被告銷售其
      所有坐落台南縣永康市○○段第5265地號土地一筆，委託
      銷售期間自98年9月29日起至99年3月31日止，在第壹部分
      銷售條件第二條約定：「銷售總額約定為1,350萬元，且
      非經雙方書面同意，任一方不得片面調整售價。」另於第
      二部分甲乙雙方之權利義務第七條其他約定事項載明：「
      買方出價若高於壹仟貳佰伍拾萬元整（含）則由仲介公司
      代為收訂金。」
    二依前揭專任委託銷售契約書第貳部分第五條第二項第三款
      約定，甲方（即被告）同意出售並簽署「附停止條件定金
      委託書」後，或買方依第壹部分第四條第一項簽署「購屋
      承諾書」後，甲方拒絕與買方簽訂買賣契約書；或簽訂不
      動產買賣契約書後違約不賣；或因可歸責於甲方之事由致
      買方解除買賣契約者，甲方應支付乙方（即原告）委託銷
      售總價的百分之六之違約金。
    三98年12月間訴外人施慶明向原告表示有購買系爭土地意願
      ，並與原告簽署附停止條件定金委託書，約定承購總價為
      1,250萬元。被告於該附停止條件定金委託書98年12月31
      日24時前之有效期間內，並未同意與訴外人施慶明以1,25
      0萬元訂立買賣契約。
    四訴外人施慶明於99年1月4日向原告表示解除契約，並取回
      其所簽發，付款人為台灣土地銀行石門分行，票號：BCB0
      000000，金額：500,000元作為定金之支票。
（二）兩造爭執內容：本件原告主張與被告就被告所有坐落台南
      縣永康市○○段第5265地號土地簽訂專任委託銷售契約書
      ，由原告代被告銷售系爭土地。98年12月間有訴外人施慶
      明表示願以1,250萬元承購系爭土地， 惟原告拒絕與訴外
      人施慶明簽訂買賣契約，致買方解除契約，而依前揭專任
      委託銷售契約書第貳部分第5條第2項第3款規定， 向被告
      請求給付違約金。被告則抗辯原告與訴外人係簽訂附停止
      條件定金委託書，非購屋承諾書，被告並未違反專任委託
      銷售契約書第5條第2項第3款之規定； 且被告與原告就系
      爭土地約定之銷售總價為1,350萬元， 與訴外人所欲承購
      之1,250萬元間，尚有100萬元差距，被告拒絕與訴外人施
      慶明簽約乃因雙方就買賣價金尚未達成合意，故被告自無
      簽約之義務等語。是本件原告之請求是否合理，應予探究
      者厥為：
    一原告與訴外人施慶明簽訂之附停止條件定金委託書是否已
      有拘束被告與訴外人簽訂買賣契約之效力？
    二被告未與訴外人簽定買賣契約，致原告與訴外人簽定之附
      停止條件定金委託書逾期失效，訴外人解除契約取回定金
      ，是否符合專任委託銷售契約書第貳部分第5條第2項第3
      款規定？
四、得心證之理由：
（一）按原告固已於98年12月17日與訴外人施慶明簽訂「附停止
      條件定金委託書」，惟該附停止條件定金尚非訂金，必須
      所附停止條件成就時，始生訂金之效力。則雖原告已就訴
      外人施慶明處收到面額50萬元之支票，尚未符合兩造所訂
      專任委託銷售契約書第二部分甲乙雙方之權利義務第七條
      其他約定事項載明：「買方出價若高於壹仟貳佰伍拾萬元
      整（含）則由仲介公司代為收【訂金】。」之要件。而應
      依第一部分第四條第二款但書之規定，「必須甲方（即本
      件被告）同意依買方之購屋條件出售並於【附停止條件定
      金委託書】上簽認時，方生定金效力。」
（二）查本件原告與訴外人施慶明簽訂「附停止條件定金委託書
      」上，迄未經賣方即被告簽認，顯見該停止條件迄未成就
      ，該面額50萬元之支票尚非定金，尚不符合專任委託銷售
      契約書第二部分甲乙雙方之權利義務第五條第二項第(3)款
      違約情形之規定。
（三）除此之外，本件亦無其他有足認為被告有何違約之事實，
      則原告依專任委託銷售契約書第二部分甲乙雙方之權利義
      務第五條之約定，請求被告給付銷售總價百分之六價額合
      計共750,000元，及自支付命令送達被告之翌日起至清償
      止，按週年利率百分之五計算之利息云云，自屬無憑，為
      無理由，應予駁回。
五、綜上所述，本件原告請求為無理由，應予駁回，爰判決如主
    文第一項，並依職權為訴訟費用負擔之裁判。
六、因本案事證已臻明確，兩造其餘主張陳述及所提之證據，均
    毋庸再予審酌，附此敘明。
七、結論：原告之訴為無理由，並依民事訴訟法第78條，判決如
    主文。
中    華    民    國    99    年    6     月    3     日
                  民事第二庭    法  官  王國忠
以上正本係照原本作成。
如對本判決上訴，須於判決送達後20日內向本院提出上訴狀。
中    華    民    國    99    年    6     月    3     日
                                書記官  黃敏純

司法院資訊處製作；財團法人民間司法改革基金會備份。
